臺灣新竹地方法院刑事判決
110年度交易字第673號
公  訴  人  臺灣新竹地方檢察署檢察官
被      告  范能生


上列被告因過失傷害案件，經檢察官聲請簡易判決處刑（110年
度偵字第7763號），本院認不應以簡易判決處刑（110年度竹簡
字第525號），改依通常程序審理，被告並於本院準備程序中，
就被訴事實為有罪之陳述，經告知被告簡式審判程序之旨，並聽
取檢察官及被告之意見後，本院裁定依簡式審判程序審理，判決
如下：
    主  文
范能生犯過失傷害罪，處有期徒刑貳月，如易科罰金，以新臺幣
壹仟元折算壹日。
    事  實
一、范能生於民國000年0月00日駕駛車牌號碼000-0000號營業貨
    櫃曳引車，附掛板號HK-602號營業半拖車組成之半聯結車（
    下稱營業半聯結車)行車前，本應注意詳細檢查輪胎等車輛
    裝備確實有效，以防止車輛行駛中發生輪胎脫落之情況，而
    依當時情形又無不能注意之情事，竟疏未注意，即貿然駕駛
    上開營業半聯結車上路，嗣於同日22時許駕駛上開營業半聯
    結車沿新竹縣○○鎮○道0號公路由北往南方向行駛，行經國道3
    號公路87.3公里時，因該曳引車頭左後第二車輪（含輪軸）
    突然脫落，落滾至該路段中線車道，適有楊奇翰駕駛車牌號
    碼000-0000號自用小客車、詹堯仲駕駛車牌號碼000-0000號
    自用小客車、吳俊杰駕駛車牌號碼000-0000號租賃小客車搭
    載羅珮真沿同向先後行經該處，因閃避不及而各與該脫落輪
    胎發生碰撞，致楊奇翰受有右側手部擦傷、頸部拉傷、疑腦
    震盪等傷害，吳俊杰受有前胸壁挫傷之傷害（吳俊杰受傷部
    分，未據告訴），羅珮真則受有胸部挫傷、臀部挫傷、舌頭
    挫傷、左腳內踝骨折等傷害（羅珮真受傷部分，業據其撤回
    告訴，詳後述）。嗣范能生於肇事後，在有偵查犯罪職權之
    機關或公務員尚不知何人為肇事者前，即向據報前來處理之
    員警坦承肇事自首而接受裁判。
二、案經楊奇翰、羅珮真訴由內政部警政署國道公路警察局第六
    公路警察大隊報告臺灣新竹地方檢察署檢察官偵查後聲請簡
    易判決處刑。
    理  由
壹、程序事項
　　按本案被告范能生所犯過失傷害罪，係非死刑、無期徒刑、
    最輕本刑為3年以上有期徒刑之罪，或高等法院管轄第一審
    之案件，被告於本院準備程序進行中，就被訴事實為有罪之
    陳述，經本院認合於刑事訴訟法第273條之1第1項之規定，
    裁定進行簡式審判程序。又按簡式審判程序之證據調查，不
    受第159條第1項之限制，刑事訴訟法第273條之2定有明文，
    是於行簡式審判程序之案件，被告以外之人於審判外之陳述
    ，除有其他不得作為證據之法定事由外，應認具有證據能力
    。本判決所援引被告以外之人於審判外之陳述，因本案採行
    簡式審判程序，復無其他不得作為證據之法定事由，依上開
    說明，應認具有證據能力。
貳、實體事項
一、認定犯罪事實所憑之證據及認定之理由
  ㈠上開犯罪事實，業據被告於警詢、偵查及本院準備、簡式審
    判程序中均坦承不諱（見偵卷第25頁至其背面、第4頁至第6
    頁、第70頁背面，本院110年度交易字第673號卷【下稱交易
    卷】第22頁、第26頁至第28頁），核與證人即告訴人楊奇翰
    、羅珮真於警詢及偵查中之指訴（見偵卷第26頁至其背面、
    第11頁至其背面、第29頁至其背面、第14頁至其背面、第70
    頁背面）、證人詹堯仲、吳俊杰於警詢中之證述（見偵卷第
    27頁至其背面、第28頁至其背面）大致相符，且有告訴人楊
    奇翰之新竹國泰綜合醫院110年2月20日診字第E-000-000000
    號診斷證明書、告訴人羅珮真之東元醫療社團法人東元綜合
    醫院110年2月19日乙種診斷證明書、道路交通事故現場圖、
    道路交通事故調查報告表㈠及㈡各1份、車牌號碼000-0000號
    車輛行車紀錄器錄影畫面擷圖3張、現場及車損照片共48張
    （見偵卷第12頁、第16頁、第21頁、第22頁至第24頁、第41
    頁、第42頁至第65頁）在卷可稽，是被告上開任意性自白內
    容，均核與事實相符，堪足採認。
　㈡按「行車前應注意之事項，依下列規定：一、方向盤、煞車
    、輪胎、燈光、雨刮、喇叭、照後鏡及依規定應裝設之行車
    紀錄器、載重計與轉彎、倒車警報裝置等須詳細檢查確實有
    效」，「汽車行駛於高速公路、快速公路或設站管制之道路
    ，不遵使用限制、禁止、行車管制及管理事項之管制規則而
    有下列行為者，處汽車駕駛人新臺幣3千元以上6千元以下罰
    鍰：十六、車輪、輪胎膠皮或車輛機件脫落」，道路交通安
    全規則第89條第1項第1款、道路交通管理處罰條例第33條第
    1項第16款分別定有明文。查被告領有合格之駕駛執照，此
    有道路交通事故調查報告表㈡1紙存卷可考（見偵卷第23頁）
    ，其於前揭時間欲駕駛上開營業半聯結車上路，自應遵守上
    開規定，而依被告職業為營業貨運曳引車司機之能力，及其
    於行車前並非無注意之機會等情，足認其於客觀上並無不能
    注意之情事，詎其竟疏未注意，致行進間因輪胎脫落而肇事
    ，則其對於本件車禍之發生自有過失。
　㈢從而，本件車禍之肇生，被告既有過失，而告訴人楊奇翰確
    因本件車禍受有右側手部擦傷、頸部拉傷、疑腦震盪等傷害
    ，則被告之過失與告訴人楊奇翰之該傷害結果間，顯確具有
    相當因果關係無訛，是本案事證明確，被告犯行堪予認定，
    應依法予以論科。
二、論罪科刑
　㈠核被告所為，係犯刑法第284條前段之過失傷害罪。
　㈡按刑法第62條所謂自首，祇以犯人在犯罪未發覺之前，向該
    管公務員申告犯罪事實，而受裁判為已足，並不以使用「自
    首」字樣或言明「自首」並「願受裁判」為必要。查本案被
    告於肇事後，於偵查犯罪之員警未發覺犯罪行為人為孰前，
    主動向到場處理之員警坦承肇事自首等情，有被告之國道公
    路警察局第六公路警察大隊竹林分隊道路交通事故肇事人自
    首情形紀錄表1份附卷足參（見偵卷第33頁），揆諸前揭說
    明，被告已符合自首之要件，其自首而接受裁判，爰依刑法
    第62條前段之規定，減輕其刑。
　㈢爰以行為人之責任為基礎，審酌被告為職業聯結車司機，未
    於行車前詳細檢查輪胎狀況，即駕駛上開營業半聯結車行駛
    於國道3號公路上，致行進間輪胎脫落撞擊告訴人楊奇翰等
    人所駕駛之前揭各該車輛，使告訴人楊奇翰受有右側手部擦
    傷、頸部拉傷、疑腦震盪等傷害，其行為當有非是，惟念及
    被告最近5年內未曾因故意犯罪受有期徒刑以上刑之宣告，
    此有臺灣高等法院被告前案紀錄表1份（見交易卷第7頁）附
    卷可參，是其素行尚稱良好，且幸本案車禍事故所致告訴人
    楊奇翰之傷勢非鉅，再被告自始坦承犯行，於本案亦構成自
    首，故其犯後態度尚可，至被告雖迄今未與告訴人楊奇翰成
    立和解，然此實係因雙方條件差距過大所致，參諸被告屢次
    表示有願意與告訴人楊奇翰和解，是其應非並無意願賠償告
    訴人楊奇翰，自難以此為過度不利於被告之量刑；此外，兼
    衡被告自述現仍從事職業聯結車司機之工作、與妻小同住、
    尚須扶養其妻、母親、普通之家庭經濟狀況及國中畢業之教
    育程度（見交易卷第29頁）等一切情狀，認應量處如主文所
    示之刑，併諭知易科罰金之折算標準。
參、不另為公訴不受理之諭知部分
一、按告訴乃論之罪，告訴人於第一審辯論終結前得撤回其告訴
    ；又告訴經撤回者，應諭知不受理之判決，刑事訴訟法第23
    8條第1項、第303條第3款分別定有明文。
二、聲請簡易判決處刑意旨另以被告上開過失行為同致告訴人羅
    珮真受有胸部挫傷、臀部挫傷、舌頭挫傷、左腳內踝骨折之
    傷害，認其此部分亦涉有刑法第284條前段之過失傷害罪等
    語，然依同法第287條前段之規定，該罪須告訴乃論，茲因
    告訴人羅珮真已與被告達成和解，並賠訖和解金，是告訴人
    羅珮真乃具狀撤回對被告之告訴，此有刑事撤回告訴狀、本
    院刑事紀錄科110年11月3日公務電話紀錄各1份（見本院110
    年度竹交簡字第525號卷第29頁、第25頁）附卷可參，揆諸
    前開規定，本件就被告此部分被訴過失傷害罪嫌，本應依上
    開規定諭知不受理之判決，惟此部分與前開有罪之過失傷害
    部分，公訴人認均有刑法第55條想像競合犯之裁判上一罪關
    係，是爰不另為不受理之諭知，末此敘明。
肆、本件檢察官聲請以簡易判決處刑，本院認不應以簡易判決處
    刑，已如前述，爰依刑事訴訟法第452條、第451條之1第4項
    第3款規定，改用通常程序審理，併此敘明。　　
據上論斷，應依刑事訴訟法第452條、第273條之1第1項、第299
條第1項前段，判決如主文。
本案經檢察官王遠志聲請簡易判決處刑，檢察官楊劉正祥到庭執
行職務。
中　　華　　民　　國　　111 　年　　1 　　月　　27　　日
                  刑事第二庭     法　官　江宜穎
以上正本證明與原本無異。
如不服本判決應於收受送達後20日內向本院提出上訴書狀，並應
敘述具體理由；其未敘述上訴理由者，應於上訴期間屆滿後20日
內向本院補提理由書（均須按他造當事人之人數附繕本）「切勿
逕送上級法院」。告訴人或被害人如對於本判決不服者，應具備
理由請求檢察官上訴，其上訴期間之計算係以檢察官收受判決正
本之日期為準。
中　　華　　民　　國　　111 　年　　1 　　月　　27　　日
                                 書記官  蕭妙如
附錄本案論罪科刑法條：
中華民國刑法第284條前段
因過失傷害人者，處1年以下有期徒刑、拘役或10萬元以下罰金
。